【裁判字號】    98,審易,1682
【裁判日期】    980824
【裁判案由】    詐欺
【裁判全文】
臺灣高雄地方法院刑事判決            98年度審易字第1682號
公  訴  人  臺灣高雄地方法院檢察署檢察官
被      告  乙○○
上列被告因詐欺案件，經檢察官提起公訴（98年度偵字第17022
號），被告就被訴事實為有罪陳述，經本院告知簡式審判程序意
旨且聽取公訴人及被告之意見後，本院合議裁定由受命法官獨任
依簡式審判程序審理，判決如下：
    主  文
乙○○連續犯詐欺取財罪，處有期徒刑陸月，如易科罰金，以銀
元參佰元即新臺幣玖佰元折算壹日，減為有期徒刑參月，如易科
罰金，以銀元參佰元即新臺幣玖佰元折算壹日；又犯詐欺取財罪
，共貳罪，各處有期徒刑肆月，如易科罰金以新台幣壹仟元折算
壹日。應執行有期徒刑玖月，如易科罰金，以銀元參佰元即新臺
幣玖佰元折算壹日。
    事  實
一、乙○○明知其經濟狀況不良，且有負債，無能力償還借款或
    其他債務，然為清償其之前債務及貨款，竟基於意圖為自己
    不法所有之概括犯意，於民國94年間某日，在高雄市○○區
    ○○路165 號16樓之2 丁○○○住處，趁其借住丁○○○住
    處之機會，向丁○○○佯稱：要前往大陸地區辦土地過戶登
    記事宜，因缺旅費須借款云云，致丁○○○不疑有他，陷於
    錯誤，而於94年間，在上址，分7 、8 次，陸續交付款項共
    計新臺幣（下同）20萬元予乙○○；嗣於同年間某日，乙○○得悉丁○○○之夫在找工作，竟仍基於前開意圖為自己不
    法之所有之概括犯意，向丁○○○佯稱：要幫你先生介紹殯
    儀館工作，要打通關係，共需介紹費3 萬元、手機1 支（價
    值約2 萬元）及請客費用1 萬元云云，致丁○○○不疑有他
    ，再次陷於錯誤，在上址交付6 萬元予乙○○。嗣乙○○取
    得上開款項後，即離開上址，音訊全無，丁○○○始知受騙
    。
二、97年5 月間某日，乙○○得知丙○○要找工作，因其債務甚
    多，為求得款以清償所欠債務，竟基於意圖為自己不法之所
    有之犯意，向丙○○佯稱: 其有朋友在國泰航空公司，可介
    紹你至國泰航空公司上班，但須包紅包打通關係云云，致丙○○不疑有他，陷於錯誤，而於97年5 月10日18時許，在高
    雄市前鎮區○○○路202 巷37弄8 號乙○○住處內，交付現
    金10 萬 元予乙○○。嗣乙○○取得上開款項後，遲未幫丙○○介紹工作，並一再以各種理由推託，嗣丙○○察覺有異
    ，向乙○○追問，始知受騙。
三、97年5 月間，乙○○透過丙○○介紹認識甲○○，知悉甲○○欲購買汽車代步後，竟意圖為自己不法之所有，在高雄市
    某處，向甲○○佯稱：我哥哥是車商，我父母是五洲汽車董
    事，可幫你以董事紅利方式，以較便宜的價格購車云云，致
    甲○○不疑有他，陷於錯誤，而於97年6 月間，在高雄市前
    金區市○○路99號10樓之7 住處內，以電腦連結至網際網路
    ，以網路轉帳方式，陸續轉帳87萬5,000 元至丙○○所申設
    中國信託商業銀行帳號：000000000000號帳戶內，再由丙○○轉交予乙○○。嗣因甲○○交付款項後，久未取得車輛，
    始知受騙。
四、案經丁○○○、丙○○、甲○○訴由高雄市政府警察局苓雅
    分局報請臺灣高雄地方法院檢察署檢察官偵查起訴。
    理  由
一、按本件被告乙○○所犯係死刑、無期徒刑、最輕本刑為3 年
    以上有期徒刑以外之罪，其於準備程序就前揭被訴事實為有
    罪之陳述，經受命法官告知簡式審判程序之旨，並聽取其與
    公訴人意見後，本院認無不得或不宜改依簡式審判程序進行
    之處，爰依刑事訴訟法第273 條之1 第1 項、第284 條之1
    ，裁定本件由受命法官獨任進行簡式審判程序，合先敘明。
二、上揭事實，業據被告乙○○於偵查、本院準備程序及審理時
    坦承不諱，核與被害人丁○○○、甲○○於警、偵訊（見偵
    卷第8 、11、28頁)及 丙○○於警訊（見偵卷第11頁）所述
    情節相合，復有被告簽發之本票1 紙、簡約1 紙附卷可稽。
    被告自白與事實相符，堪以採信。本件事證明確，被告犯行
    應堪認定。
三、論罪科刑方面：
(一) 按行為後法律有變更者，適用行為時之法律。但行為後之法
    律有利於行為人者，適用最有利於行為人之法律，刑法第2
    條第1 項定有明文。又依刑法第51條定應執行刑時，如係在
    裁判確定前犯數罪，其中一罪在新法施行前者，亦應為新舊
    法比較（最高法院95年第8 次刑事庭會議決議參照）。另因
    法律修正而比較新舊法時，應就罪刑有關之共犯、未遂犯、
    想像競合犯、牽連犯、連續犯、結合犯，以及累犯加重、自
    首減輕暨其他法定加減原因（如身分加減）與加減例等一切
    情形，綜其全部罪刑之結果而為比較（但易科罰金及易服勞
    役之折算標準不包括之）。查被告為犯罪事實欄1 所示之行
    為後，刑法業於95年7 月1 日修正公布施行，其中關於刑法
    第33條第5 款、第56條、第55條、第51條第5 款等規定，均
    有修正，茲敘述如下：
(1)、刑法第33條第5 款部分：刑法分則中關於有罰金刑之規定者
    ，在此規定修法前最低度之法定刑係銀元1 元即新臺幣3 元
    ，而在修法後則係新臺幣1000元，是修正後之規定較不利於
    被告，自應適用修正前之刑法第33條第5 款規定，定其所犯
    之罪罰金刑之最低度刑。
(2)、刑法第56條部分：修正前之刑法第56條，設有連續犯之規定
    ，修正後則將之刪除，本件被告先後多次犯行，若認具有連
    續犯關係，依修正前之規定，應論以一罪，而依修正後之規
    定，則應分論併罰，比較新舊法之規定，修正後之規定未有
    利於被告，是應適用舊法關於連續犯之規定處斷。
(3)、刑法第51條第5 款部分：修正前刑法第51條第5 款規定：「
    宣告多數有期徒刑者，於各刑中之最長期以上，各刑合併之
    刑期以下，定其刑期。但不得逾20年」，而修正後之該款則
    規定：「宣告多數有期徒刑者，於各刑中之最長期以上，各
    刑合併之刑期以下，定其刑期。但不得逾30年」，是修法後
    之規定非較有利於被告，應依修正前之刑法第51條第5 款處
    斷。
(4)、綜上所述，經綜合比較新、舊法之適用結果，以修正前刑法
    規定較有利於被告，是就此部分之犯行，應整體適用修正前
    之刑法規定。
(二)核被告所為，係犯刑法第339 條第1 項之詐欺取財罪。被告
    所為犯罪事實欄一之犯行，係於95年6 月30日以前之多次詐
    欺取財犯行，時間相近，犯罪構成要件相同，且目的同一，
    顯均係基於概括犯意為之，揆諸上開說明，應依修正前刑法
    第56條連續犯之規定論以一罪，並加重其刑。被告所為犯罪
    事實欄二、三之犯行，係95年6 月30日以後所犯之詐欺取財
    犯行，其犯意各別，犯罪時間、侵害法益不同，應予分論併
    罰。
(三)爰審酌被告不思以正當方式賺取財物，以清債其債務，竟以
    佯稱介紹工作、購車等詐術向他人詐騙，以獲取款項，殊不
    知被介紹工作者，亦需經濟上之穩定，竟趁他人亦處於經濟
    上之弱勢而詐取財物，其所為實可非議，惟念及其犯後坦承
    犯行，態度良好，且已償還被害人甲○○65000 元、丁○○○10,000元，及丙○○30,000餘元，有被告提出之丁○○○
    及甲○○書立之收取金額證明各1 紙及本院電話記錄查詢表
    2 紙附卷可稽，再參之被告向被害人等詐騙之總金額為1,
    235,000 元，而被告至目前為止償還之金額僅105,000 元等
    一切情狀，分別量處如主文所示之刑，暨易科罰金之折算標準
（犯罪事實欄2 、3 部分，逕依修正後刑法第41條第1 項前
段諭知）。又因被告所犯犯罪事實欄1 之行為，其犯罪時間於
96年4 月24日以前，應依中華民國96年罪犯減刑條例，減
其宣告刑2 分之1 如主文所示，並諭知易科罰金之折算標準
(犯罪事實欄1 部分，關於其易科罰金修法比較詳後述)，再與
前開不得減刑部分合併定其應執行刑。又本件被告雖償還被害
人等部分款項，然因其尚非全部清償，且其積欠金額尚有1,13
0,000 元，再被告亦未得被害人等原諒而書立和解書表示不予
追究，故本件不予以宣告緩刑，併此敘明。
(四)本件被告於為犯罪事實欄1 之犯行，係於95年6 月30日以前
    之犯行，當時之刑法第41條第1 項前段規定：「犯最重本刑
    為5 年以下有期徒刑以下之刑之罪，而受6 個月以下有期徒
    刑或拘役之宣告，因身體、教育、職業、家庭之關係或其他
    正當事由，執行顯有困難者，得以1 元以上3 元以下折算1
    日，易科罰金」，又當時易科罰金折算標準，依廢止前之罰
    金罰鍰提高標準條例第2 條規定，就其原定數額提高為100
    倍折算1 日，則當時之易科罰金折算標準，應以銀元100 元
    以上300 元以下折算1 日，經換算為新臺幣後，應以新臺幣
    300 元以上900 元以下折算1 日。惟95年7 月1 日修正公布
    施行之刑法第41條第1 項前段則規定：「犯最重本刑為5 年
    以下有期徒刑以下之刑之罪，而受6 個月以下有期徒刑或拘
    役之宣告者，得以新臺幣1000元、2000元或3000元折算1 日
    ，易科罰金」，比較修正前後之易科罰金折算標準，修正後
    之規定較不利於被告，故被告此部分犯行，應適用其行為時
    即修正前之規定，定其易科罰金之折算標準。另依前揭最高
    法院95年第8 次刑事庭會議決議意旨，於諭知定執行刑之易
    科罰金折算標準時，應整體予以適用，一併依較有利於被告
    之修正前刑法第41條規定處斷，是諭知被告前開執行刑之易
    科罰金折算標準如主文所示，且為免與該規定修正施行後所
    定易科罰金折算標準改採新臺幣計算產生混淆起見，另引用
    現行法規所定貨幣單位折算新臺幣條例第2 條，明定折算新
    臺幣之數額，以資明確。
據上論斷，應依刑事訴訟法第273 條之1 第1 項、第299 條第1
項前段，刑法第2 條第1 項前段、修正前第56條、第339 條第1
項、第41條第1 項前段（修正前、後）、修正前第51條第5 款，
刑法施行法第1 條之1 ，廢止前罰金罰鍰提高標準條例第2 條，
現行法規所定貨幣單位折算新臺幣條例第2 條，中華民國96 年
罪犯減刑條例第2 條第1 項第3 款、第7 條、第9 條、第11條，
判決如主文。
本件經檢察官許怡萍到庭執行職務
中    華    民    國    98    年    8     月    24    日
                  刑事第十庭    法  官    黃蕙芳
以上正本證明與原本無異。
如不服本判決應於收受判決後10日內向本院提出上訴書狀，並應
敘述具體理由。其未敘述上訴理由者，應於上訴期間屆滿後20日
內向本院補提理由書(均須按他造當事人之人數附繕本)「切勿逕
送上級法院」。
中    華    民    國    98    年    8     月    24    日
                                書記官    黃振祐
附錄本判決論罪之法條：
刑法第339 條第1 項
意圖為自己或第三人不法之所有，以詐術使人將本人或第三人之
物交付者，處5 年以下有期徒刑、拘役或科或併科1,000 元以下
罰金。


司法院資訊處製作；財團法人民間司法改革基金會備份。
